最高法院刑事判決　　　　　　九十四年度台上字第五八六四號
　　上　訴　人　甲○○
　　選任辯護人　林建宏律師
上列上訴人因偽造文書案件，不服台灣高等法院台中分院中華民
國九十四年六月二十二日第二審判決（九十三年度上訴字第二○
五九號，起訴案號：台灣台中地方法院檢察署九十三年度偵字第
一一七五五號），提起上訴，本院判決如下：
    主  文
上訴駁回。
    理  由
按刑事訴訟法第三百七十七條規定，上訴於第三審法院，非以判
決違背法令為理由，不得為之。是提起第三審上訴，應以原判決
違背法令為理由，係屬法定要件。如果上訴理由狀並未依據卷內
訴訟資料，具體指摘原判決不適用何種法則或如何適用不當，或
所指摘原判決違法情事，顯與法律規定得為第三審上訴理由之違
法情形，不相適合時，均應認其上訴為違背法律上之程式，予以
駁回。本件原判決撤銷第一審不當之科刑判決，改判論處上訴人
甲○○共同連續行使偽造公文書，足以生損害於公眾及他人罪刑
，已詳認定犯罪事實之依據及憑以認定之理由，從形式上觀察
，原判決並無違背法令情形。卷查，檢察官依刑法第二百十六條
第二百十條行使偽造私文書罪提起公訴，第一審判決認上訴人所
犯係刑法第二百十六條第二百十一條行使偽造公文書罪，惟起訴
之基本事實相同，乃依法變更起訴法條。而原審民國九十四年六
月八日上午九時四十分審判期日，已依刑事訴訟法第九十五條第
一款規定，告知上訴人犯罪之嫌疑及所犯罪名，詳如起訴書及第
一審判決書所載（見原審卷第一一七頁），原判決亦依刑法第二
百十六條第二百十一條行使偽造公文書論罪科刑，並未再變更，
自毋庸再告知。上訴意旨指原判決既變更起訴法條，卻未踐行刑
事訴訟法第九十五條第一款規定程序云云，洵有誤會。又連續犯
須基於概括犯意，連續數行為而犯同一罪名，始能成立，所謂犯
同一罪名，依司法院大法官會議釋字第一五二號解釋，指構成犯
罪要件相同之罪名而言。檢察官另以：上訴人係鉅得開發有限公
司負責人，於民國九十年八月間及九十一年十一月間，分別受客
戶張美齡及林雪鑾委託，為張美齡之母張黃若及林雪鑾之夫張仁
和申請外籍監護工，明知張黃若及張仁和均未達行政院勞工委員
會公告所定聘僱外籍監護工之標準，竟為順利申請外籍監護工，
基於行使偽造文書之概括犯意，各以新台幣（下同）一萬五千元
代價，向與之有犯意聯絡年籍不詳自稱「林國安」之已成年男子
，購得原財團法人私立中國醫藥學院附設醫院「雇主張黃若、張
仁和申請聘僱家庭外籍監護工專用診斷證明書」、「巴氏量表」
及其附表，並持向行政院勞工委員會送件申請而行使，足以生損
害於上開醫院、李文源、林正介之信譽及行政院勞工委員會對家
庭外籍監護工申請管理之正確性，因認上訴人與「林國安」共同
連續涉犯刑法第二百十六條第二百十條之行使偽造私文書罪，與
本件成罪部分有連續犯之裁判上一罪關係，而以九十三年度偵字
第一九六九四號案移送原審併案審理。但行使偽造私文書罪與行
使偽造公文書罪，雖同為行使行為，然其構成犯罪要件並不相同
，依上說明，原判決認移送併案審理之行使偽造私文書一案，與
本件論罪科刑之行使偽造公文書罪，不能成立連續犯，應退回檢
察官依法處理，其法則之適用，尚無違誤。再犯罪之謀議，除共
同正犯中之同謀犯，因其並未參與犯罪構成要件之實施行為，僅
係以其參與犯罪之謀議為其犯罪構成要件之要素，故須以嚴格之
證據證明其參與謀議外，其餘參與分擔犯罪構成要件行為之共同
正犯，對其事前有無參與犯罪之謀議行為，無須明白認定，詳細
記載，自無庸為證據之證明。原判決既認定上訴人係參與分擔犯
罪行為實施之一般共同正犯而非同謀共同正犯之同謀犯，對於上
訴人參與實施犯罪行為前有無共同謀議及何時在何處謀議等非待
證事實，自無庸認定及為證據之證明。上訴意旨，指摘原判決未
說明其認定上訴人究在何時何地如何與共犯「何智賢」謀議，有
理由不備之違法，亦有誤會。至原判決理由二中段說明：共犯「
何智賢」偽刻「行政院國軍退除役官兵輔導委員會竹東榮民醫院
專用」、「院長陳鈴晃」、「家庭醫學科主任張震慶」及「竹東
榮民醫院」之印章，並分別蓋該印章而偽造印文於竹東榮民醫院
「雇主申請聘僱家庭外籍監護工專用診斷證明書」、「巴氏量表
」及其附件上，係偽造公文書之階段行為；偽造公文書後持以行
使，偽造之低度行為已為行使之高度行為所吸收，均不另論罪云
云，係在說明「何智賢」所犯偽造公印、公印文與偽造公文書及
偽造公文書與行使偽造公文書間之階段行為關係，與上訴人無涉
，要無理由矛盾之違法。此外，上訴人徒憑己意，對原審職權之
適法行使及原判決理由已說明之事項，任意爭辯，核與法定上訴
第三審之形式要件不符，其上訴違背法律上之程式，應予駁回。
據上論結，應依刑事訴訟法第三百九十五條前段，判決如主文。
中　　華　　民　　國　九十四　年　　十　　月　 二十 　日
                      最高法院刑事第四庭
                          審判長法官  謝　家　鶴
                                法官  洪　文　章
                                法官  花　滿　堂
                                法官  陳　世　淙
                                法官  洪　佳　濱
      本件正本證明與原本無異
                                      書  記  官
中　　華　　民　　國　九十四　年　 十一 　月　　七　　日
                                                      Ｋ
